【裁判字號】    98,交上易,1270
【裁判日期】    981125
【裁判案由】    過失致死
【裁判全文】
臺灣高等法院臺中分院刑事判決      98年度交上易字第1270號
上  訴  人  臺灣臺中地方法院檢察署檢察官
上  訴  人
即  被  告  丙○○
上列上訴人因被告過失致死案件，不服臺灣臺中地方法院98年度
交易字第295號，中華民國98年6月29日第一審判決（起訴案號：
臺灣臺中地方法院檢察署98年度偵字第5907、8886、10382 號）
，提起上訴，本院判決如下：
    主  文
原判決撤銷。
丙○○因過失致人於死，處有期徒刑壹年拾月。
    事  實
一、丙○○於後述行為時未考領汽車駕駛執照，其於民國九十八
    年一月三十日凌晨二時某分，無照駕駛車號八二三一─ＳＨ
    號（起訴書誤載為八二三一─ＳＦ號）自用小客車（下稱前
    開小客車）並搭載李鎮安、陳慈怡、王儀婷，沿臺中西屯區
    ○○路由西往東方向行駛，於同日凌晨二時二十分許，途經
    科園路十七號前之彎道，原應注意行車速度應依速限標誌或
    標線之規定，無速限標誌或標線者，行車時速不得超過時速
    五十公里；汽車行駛時，駕駛人應注意車前狀況，並隨時採
    取必要之安全措施，而依當時天候晴、夜間有照明、柏油路
    面乾燥、無缺陷、無障礙物且視距良好之情形，又無不能注
    意之情事，竟疏於注意及此，仍以時速九十公里之高速行駛
    ，前開小客車因而於該彎道失控，撞擊道路中央分隔島及路
    標指示牌牌桿，造成車內乘客李鎮安因顱顏粉碎性骨折當場
    死亡；陳慈怡受顱顏部骨折、胸腔內出血等傷害，經送醫急
    救旋於同日凌晨二時四十三分許不治死亡；王儀婷受頭部外
    傷、胸腹部挫傷、下肢撕裂創等傷害，經送醫救治延至翌日
    （即三十一日）中午十二時五分許不治死亡。
二、案經李鎮安之父乙○○告訴及內政部警政署保安警察第三總
    隊第三大隊報告及臺灣臺中地方法院檢察署檢察官相驗後自
    動檢舉偵查起訴。
    理  由
一、按被告以外之人於審判外之陳述雖不符刑事訴訟法第一百五
    十九條之一至之四等四條之規定，而經當事人於審判程序同
    意作為證據，法院審酌該言詞陳述或書面陳述作成時之情況
    ，認為適當者，亦得為證據；當事人、代理人或辯護人於法
    院調查證據時，知有刑事訴訟法第一百五十九條第一項不得
    為證據之情形，而未於言詞辯論終結前聲明異議者，視為有
    前項之同意，同法第一百五十九條之五定有明文。立法意旨
    在於傳聞證據未經當事人之反對詰問予以核實，原則上先予
    排除。惟若當事人已放棄反對詰問權，於審判程序中表明同
    意該等傳聞證據可作為證據；或於言詞辯論終結前未聲明異
    議，基於尊重當事人對傳聞證據之處分權，及證據資料愈豐
    富，愈有助於真實發見之理念，且強化言詞辯論主義，使訴
    訟程序得以順暢進行，上開傳聞證據亦均具有證據能力。本
    案判決下列所引用之各該被告以外之人於審判外之陳述（包
    含書面陳述），性質上均屬傳聞證據，檢察官、被告、辯護
    人迄本院言詞辯論終結前，均未主張有刑事訴訟法第一百五
    十九條第一項不得為證據之情形，本院審認上開證據作成時
    之情況，認應無違法或不當情事，與本案待證事實間復具有
    相當之關聯性，以之作為證據應屬適當，依刑事訴訟法第一
    百五十九條之五第二項之規定，均有證據能力，合先敘明。
二、上揭犯罪事實，業據被告丙○○於警詢、偵查、原審及本院
    審理時均坦承不諱，核與證人彭凱鉦、林伯彥、林智杰及羅
    立凱於警詢所述本件車禍發生經過之情節大致相符，復有道
    路交通事故調查報告表（一）（二）、道路交通事故現場圖
    、A1類交通事故斑點圖、現場位置圖、肇事現場照片及肇事
    現場監視錄影器翻拍之相片、被害人李鎮安、陳慈怡、王儀
    婷之相驗屍體證明書、相驗筆錄及診斷證明書，以及保安警
    察第二總隊道路交通事故肇事人自首情形紀錄表及保安警察
    第二總隊（中科分隊）隊員劉建麟職務報告書等在卷可稽。
三、按行車速度，依速限標誌或標線之規定，無標誌或標線者，
    行車時速不得超過五○公里；行經彎道，應減速慢行，作隨
    時停車之準備；汽車行駛時，駕駛人應注意車前狀況，並隨
    時採取必要之安全措施，道路交通安全規則第九十三條第一
    項、第九十四條明文規定。本件依卷附道路交通事故現場圖
    、道路交通事故調查報告表（一）及道路交通事故現場照片
    所示，車禍現場屬於彎道，最高速限為時速五十公里。依當
    時天候晴、夜間有照明、柏油路面乾燥、無缺陷、無障礙物
    且視距良好，有道路交通事故調查報告表（一）在卷可參，
    客觀上亦無不能注意之情事。被告竟於肇事地點行經彎道，
    未減速慢行，貿然以時速九十公里速度前行，亦未注意車前
    狀況，並隨時採取必要之安全措施，致不慎失控而撞擊道路
    中央分隔島及路標指示牌牌桿，致車內乘客李鎮安因顱顏粉
    碎性骨折當場死亡；陳慈怡受顱顏部骨折、胸腔內出血等傷
    害，經送醫急救旋於同日凌晨二時四十三分許不治死亡；王
    儀婷受頭部外傷、胸腹部挫傷、下肢撕裂創等傷害，經送醫
    救治延至翌日（即三十一日）中午十二時五分許不治死亡，
    被告就車禍事故，自應負過失責任。被告雖辯稱被害人三人
    當時催促伊加速行駛以及早送被害人王儀婷返家，被害人三
    人亦應分擔過失責任等語，惟縱被告所言屬實，然此僅係民
    事賠償過失相抵之問題，並無礙被告本件過失傷害罪責之成
    立。而被告之過失行為，與被害人李鎮安、陳慈怡、王儀婷
    死亡，有相當因果關係，被告犯行堪以認定。
四、核被告丙○○所為，係犯刑法第二百七十六條第一項之過失
    致死罪。被告以一過失駕駛行為，同時致被害人三人死亡，
    為想像競合犯，應依刑法第五十五條前段規定，從一重之過
    失致死罪處斷。又被告未考領汽車駕駛執照而駕駛前開小客
    車肇致本案車禍之發生，因而致被害人三人死亡，依法應負
    刑事責任，應依道路交通管理處罰條例第八十六條第一項之
    規定，加重其刑。原審對被告論罪科刑，固非無見，惟按：
    量刑之輕重，雖屬事實審法院得依職權自由裁量之事項，然
    仍應受比例原則及公平原則之限制，否則其判決即非適法。
    刑事審判旨在實現刑罰權分配的正義，故法院對有罪被告之
    科刑，應符合罪刑相當之原則，使輕重得宜，罰當其罪，以
    契合社會之法律感情。又按科刑時應以行為人之責任為基礎
    ，並審酌一切情狀，尤應注意下列事項，為科刑輕重之標準
    ：一、犯罪之動機、目的。二、犯罪時所受之刺激。三、犯
    罪之手段。四、犯罪行為人之生活狀況。五、犯罪行為人之
    品行。六、犯罪行為人之智識程度。七、犯罪行為人與被害
    人之關係。八、犯罪行為人違反義務之程度。九、犯罪所生
    之危險或損害。十、犯罪後之態度。」此為刑法第五十七條
    所明定。查原判決係以：「爰審酌被告無照駕駛汽車並超速
    行駛而肇致本案車禍之發生，過失情節甚重，且直接剝奪被
    害人李鎮安、陳慈怡、王儀婷之生命法益外，對被害人李鎮
    安、陳慈怡、王儀婷之家屬亦均造成難以回復之損害，所生
    危害亦屬甚鉅，又被告雖具狀陳明其父親丁○○名下財產已
    為被害人三人之家屬查封在案，然被害人三人之家屬迄今實
    際上均僅領取強制汽車責任保險金各新臺幣一百五十萬元，
    被告尚未與被害人三人之家屬達成和解並賠償全部損害乙節
    ，亦據被告及被害人李鎮安、陳慈怡、王儀婷家屬乙○○、
    己○○、甲○○於本院審理時陳明在卷，再兼衡被告犯後知
    能坦承犯行之犯罪後態度，暨其先前並無任何刑事犯罪之紀
    錄，有臺灣臺中地方法院檢察署刑案資料查註紀錄表、臺灣
    高等法院被告前案紀錄表各一件在卷可按，堪認其素行尚佳
    等一切情狀」為由，而量處如原判決主文所示之刑，觀諸其
    量刑之審酌，似未就事發前被害人王儀婷之母甲○○業已囑
    咐被告不得再將行動不便之王儀婷帶出門，猶趁甲○○忙於
    生計出門營業時，將該女抱上車出遊終釀事端，且被告於本
    院仍具狀答辯歸咎案發時若非被害人等均大聲喊叫聳恿超速
    行駛，將不致若此等節，顯非真心悔悟前非；且被告明知未
    取得汽車駕駛執照，仍不顧念甲○○之叮囑帶同王儀婷等三
    人於深夜駕駛汽車，以遠超過該路段之速限之時速九十公里
    飛馳於臺中市○○區○○路十七號之彎道，及未注意車前狀
    況，導致同車之被害人李鎮安、陳慈怡及王儀婷死亡之結果
    ，其車禍所生之損害甚鉅，原審僅處以有期徒刑一年五月，
    量刑失之過輕，即有未當。檢察官亦指摘原判決量刑過輕而
    提起上訴，為有理由；被告提起上訴指摘原判決量刑過重，
    則無理由。原判決既有上述可議之處，自無可維持，應由本
    院將原判決撤銷改判。爰審酌被告無照駕駛汽車並超速行駛
    而肇致本案車禍之發生，過失情節甚重，且直接剝奪被害人
    李鎮安等三人生命法益外，對被害人等之家屬亦均造成難以
    回復之損害，所生危害亦屬甚鉅，又被告雖具狀陳明其父親
    丁○○名下財產已為被害人三人之家屬查封在案，然被害人
    三人之家屬迄今實際上均僅領取強制汽車責任保險金各新臺
    幣一百五十萬元，被告實際上尚未與被害人三人之家屬達成
    和解並賠償損害、且被告之父母竟有避責之脫產行為等節，
    亦據檢察官上訴書、被告及被害人等之家屬乙○○、己○○
    、甲○○於原審及本院審理時陳明在卷，兼衡被告犯後態度
    ，暨其先前並無任何刑事犯罪之紀錄，有臺灣臺中地方法院
    檢察署刑案資料查註紀錄表、臺灣高等法院被告前案紀錄表
    各一件在卷可按，及其素行尚佳等一切情狀，量處如主文第
    二項所示之刑，以示懲儆。
據上論斷，應依刑事訴訟法第三百六十九條第一項前段、第三百
六十四條、第二百九十九條第一項前段，道路交通管理處罰條例
第八十六條第一項，刑法第五十五條前段、第二百七十六條第一
項，刑法施行法第一條之一第一項、第二項前段，判決如主文。
本案經檢察官戊○○到庭執行職務。
中    華    民    國    98    年    11    月    25    日
            刑事第七庭    審判長法  官  林  榮  龍
                                法  官  江  錫  麟
                                法  官  張  惠  立
上列正本證明與原本無異。
不得上訴。
                                書記官  陳  慈  傳
中    華    民    國    98    年    11    月    30    日
附錄：本案論罪科刑法條全文
中華民國刑法第276條第1項
因過失致人於死者，處 2 年以下有期徒刑、拘役或 2 千元以下
罰金。


司法院資訊處製作；財團法人民間司法改革基金會備份。
